【裁判字號】    95,上易,591
【裁判日期】    950913
【裁判案由】    侵權行為損害賠償
【裁判全文】
臺灣高等法院民事判決                 95年度上易字第591號
上  訴  人  丙○○
訴訟代理人  林正欣律師
被 上訴 人  財團法人汽車交通事故特別補償基金
法定代理人  甲○○
訴訟代理人  乙○○
上列當事人間侵權行為損害賠償事件，上訴人對於中華民國95
年5月24日台灣宜蘭地方法院95年度訴字第85號第一審判決提起
上訴，本院於95年8月30日言詞辯論終結，判決如下：
    主  文
上訴駁回。
第二審訴訟費用由上訴人負擔。
    事實及理由
一、被上訴人起訴主張：上訴人於民國93年3月5日，酒後駕駛車
    號U5-3498號自小客車，搭載訴外人鄔玉君等人，於行經宜
    蘭縣五結鄉2段19號前時，因酒後駕車且未注意車前狀況，
    導致車輛衝撞安全島，致使訴外人鄔玉君受有第五頸椎粉碎
    性骨折，頸脊髓損傷、四肢完全癱瘓、呼吸衰竭等傷害。上
    訴人所犯酒駕及過失傷害犯行，並經起訴判決有罪確定在案
    。由於本件肇事車輛未保強制汽車責任險，為保障受害人，
    被上訴人已依修正前強制汽車責任保險法第38條第1項第2款
    之規定，依被害人鄔玉君之請求，補償2級殘廢給付新台幣
    （下同）1,170,000元。爰依修正前強制汽車責任保險法第
    39條第2項規定（修正後移列為同法第42條第2項），請求上
    訴人給付1,170,000元，及自起訴狀繕本送達翌日起，至清
    償日止，按週年利率5%計算之利息。原審為被上訴人全部勝
    訴判決，其並於本院聲明駁回上訴人之上訴。
二、上訴人則以：修正前強制汽車責任保險法第39條第2項之規
    定，屬於代位求償性質，則被上訴人向上訴人請求，亦應受
    被害人鄔玉君本身損害賠償請求權之限制。本件車禍事故，
    固係因上訴人酒後駕車而發生，然當時同時駕車者，除上訴
    人為駕駛外，車上竟搭載連同鄔玉君在內之5名乘客，顯然
    有超載情事，且鄔玉君亦明知上訴人已飲酒不能安全駕駛，
    仍搭乘上訴人所駕車輛，於本件損害之發生亦與有過失，其
    所應負過失比例為二分之一，依過失比例上訴人之賠償責任
    僅為二分之一，被上訴人僅得請求58萬5千元等語，資為抗
    辯。並就原審判決部分提起上訴，求為廢棄原判決關於命其
    給付超過58萬5千元本息與命負擔超過該部分訴訟費用之部
    分廢棄，駁回該部分被上訴人在第一審之訴及假執行之聲請
    。
三、兩造不爭執之事實：
    本件兩造對於系爭車禍發生之經過、訴外人鄔玉君因系爭車
    禍受有第五頸椎粉碎性骨折，頸脊髓損傷、四肢完全癱瘓、
    呼吸衰竭等傷害，被上訴人已補償訴外人鄔玉君1,170,000
    元等情，均無爭執，並有被上訴人提出之道路交通事故證明
    書、道路交通事故現場圖、補償金理算書、診斷證明書、台
    灣宜蘭地方法院檢察署檢察官93年度調偵字第32 號聲請簡
    易判決處刑書等為證，自堪信為真實。
四、被上訴人主張系爭車禍肇事車輛並未保強制汽車責任險，爰
    依修正前強制汽車責任保險法第39條第2項（修正後移列為
    同法第42條第2項），向上訴人代位求償其所補償予鄔玉君
    之1,170,000元，惟此被上訴人所否認，並以前揭情詞置辯
    ，則本案所應審究者為：(一)訴外人鄔玉君就系爭車禍發生
    ，致其受有前開傷害，是否與有過失，而應減輕或免除上訴
    人之賠償責任？(二)被上訴人可代位向上訴人請求之金額，
    是否達到被上訴人所補償予鄔玉君之1,170,000元？茲分述
    如下：
(一)本件系爭肇事前，上訴人係與訴外人鄔玉君之男友李志翔等
    人在宜蘭縣羅東鎮安可ＫＴＶ店喝酒，訴外人鄔玉君係前往
    該處找李志翔，後經上訴人之邀共乘上訴人駕駛之小客車同
    往宜蘭而於途中肇事等情，為被上訴人所自承（見本院卷第
    15至18頁），台灣宜蘭地方法院檢察署檢察官聲請簡易判決
    處刑書記載上訴人於車禍發生送醫抽血後，發現上訴人之血
    液中酒精濃度高達229mg/dl（換算呼氣酒精濃度為每公升1.
    14毫克）一節，亦為被上訴人所不爭執，則訴外人鄔玉君於
    前往宜蘭縣羅東鎮安可ＫＴＶ店找其男友李志翔與上訴人等
    時，應已知上訴人有喝酒，且上訴人酒後血液中酒精濃度高
    達229mg/dl（換算呼氣酒精濃度為每公升1.14毫克），訴外
    人鄔玉君復與上訴人同車，從上訴人酒後之臉色、表情舉止
    、呼吸狀況，應知悉上訴人當時確飲酒甚多，處於不能安全
    駕駛之狀態，為避免損害之發生本不應乘坐上訴人之車，惟
    訴外人鄔玉君仍乘坐上訴人之車以致肇事受傷發生損害，故
    上訴人抗辯訴外人鄔玉君對於損害之發生為與有過失應為可
    採，本院斟酌一切情狀，認訴外人鄔玉君過失之比例應為十
    分之三。另上訴人抗辯當時車內乘客有5人，上訴人應知已
    超載，不應搭乘云云，惟上訴人並不能證明車輛超載與本件
    事故發生有關，尚難認此部分訴外人鄔玉君對本件肇事受傷
    之損害發生亦與有過失。
(二)按損害之發生或擴大，被害人與有過失者，法院得減輕賠償
    金額，或免除之，民法第二百十七條第一項定有明文。訴外
    人鄔玉君與有十分之三之過失比例，已見上述，故應酌減上
    訴人十分之三之賠償責任。查本件訴外人鄔玉君因系爭車禍
    ，至受有前揭損害，現亦經認定為極重度肢障、及精神中度
    障礙，有被上訴人提出之殘障手冊可稽，且為上訴人所不爭
    執。而依鄔玉君因本件事故致終身四肢癱瘓、大小便失禁等
    情事，足認其所餘生命均確須有人全日看護。單就其所生損
    害中之看護費用而言，其為68年12月15日生，於事故發生當
    時為24歲，依92年台閩地區簡易生命表所示，尚有56.16 年
    餘命，全日看護費依宜蘭地區各醫療院所之收費標準為每日
    1,800元計算，每月為54,000元，每年為648,000元，依霍夫
    曼計算法扣除中間利息後，得一次請求之金額為17,542,863
    元，依訴外人鄔玉君與有過失比例酌減後，上訴人應負十分
    之七之賠償責任計12,280,004元（元以下四捨五入），此外
    ，訴外人鄔玉君尚得請求上訴人賠償醫療費用、精神慰撫金
    等。而上訴人亦自承訴外人鄔玉君雖曾向其提起損害賠償請
    求，惟其後撤回起訴，其並未賠償訴外人鄔玉君任何金額。
    故被上訴人依修正前強制汽車責任保險法第39條第2項規定
    ，代位鄔玉君向上訴人求償1,170,000元，顯未超過上訴人
    應賠償訴外人鄔玉君金額之範圍，自應予准許。
五、綜上所述，被上訴人依修正前強制汽車責任保險法第39條第
    2項規定，向上訴人請求1,170,000元本息，為有理由，應予
    准許。原判決為被上訴人勝訴之判決，經核於法並無不合。
    上訴論旨求予廢棄改判，為無理由，應予駁回。
六、結論：本件上訴為無理由，爰依法判決如主文。
中    華    民    國    95    年    9    月     13    日
                    民事第十二庭
                        審判長法  官  張宗權
                              法  官  蕭艿菁
                              法  官  陳忠行
正本係照原本作成。
不得再上訴。
中    華    民    國    95    年    9    月     14    日
                              書記官  明祖星


司法院資訊處製作；財團法人民間司法改革基金會備份。
